【裁判字號】    98,交聲,1535
【裁判日期】    990125
【裁判案由】    違反道路交通管理處罰條例聲明異議
【裁判全文】
臺灣士林地方法院交通事件裁定        98年度交聲字第1535號
原處分機關  交通部公路總局臺北區監理所基隆監理站
異  議  人
即受處分人  甲○○
上列異議人即受處分人因違反道路交通管理處罰條例案件，對於
交通部公路總局臺北區監理所基隆監理站於民國98年11月9 日所
為之處分（原處分案號：基監字第裁42-C00000000號）聲明異議
，本院裁定如下：
    主  文
原處分關於甲○○汽車駕駛人，行經有燈光號誌管制之交岔路口
闖紅燈，處罰鍰新臺幣肆仟伍佰元部分撤銷。
前項撤銷部分，甲○○汽車駕駛人，行經有燈光號誌管制之交岔
路口闖紅燈，處罰鍰新臺幣壹仟捌佰元。
其餘異議駁回。
    理  由
一、按汽車行駛至交岔路口，其行進、轉彎，應遵守燈光號誌或
    交通指揮人員之指揮；汽車駕駛人，行經有燈光號誌管制之
    交岔路口闖紅燈者，處新臺幣1,800 元以上5,400 元以下罰
    鍰，並記違規點數3 點，違規車種為機器腳踏車並於應到案
    期限內繳納或到案聽候裁決者，最低金額罰鍰為新臺幣1,80
    0 元，道路交通安全規則第102 條第1 項第1 款、道路交通
    管理處罰條例第53條第1 項、第63條第1 項第3 款、違反道
    路交通管理事件統一裁罰基準表分別定有明文。
二、原處分意旨略以：異議人即受處分人甲○○於民國98年1 月
    29日16時50分許，騎乘其所有車號AVY-647 號重型機車（下
    稱系爭機車），行經臺北縣永和市○○路與永亨路有燈光管
    制之交岔路口闖紅燈，為警當場攔停舉發「駕車行經有燈光
    號誌管制之交岔路口闖紅燈」之違規，爰依道路交通管理處
    罰條例第53條第1 項、第63條第1 項第3 款（原處分漏未記
    載第3 款）規定，裁處罰鍰新臺幣（下同）4,500 元，並記
    違規點數3 點。
三、異議意旨略以：受處分人騎乘系爭機車沿林森路行駛至上開
    交岔路口時，林森路號誌為紅燈，伊便停車等候，確認林森
    路行向為綠燈，才通過路口，卻遭員警攔停舉發違規闖紅燈
    ，員警未拍照存證，並無證據證明伊有違規，舉發顯然錯誤
    ；伊未收到舉發通知單，未能於應到案日期前提出申訴，原
    處分處以最高金額罰鍰，顯非妥適，請予撤銷云云。
四、經查，證人即舉發本件違規之員警乙○○證稱：伊於上開時
    地與另一名員警各自騎機車執行巡邏勤務，沿林森路平面車
    道往永元路方向行駛，行經上開交岔路口時，林森路往永元
    路方向之下橋汽車道、下橋機慢車道、平面車道全面紅燈，
    伊停下等候，系爭機車也停在機慢車道等紅燈，嗣下橋汽車
    專用號誌先變綠燈，但下橋機慢車專用號誌、平面車道仍為
    紅燈，伊與另名員警還在等紅燈，系爭機車就行駛通過路口
    ，伊與另名員警從後追趕，在下個路口前攔停受處分人，伊
    告知受處分人闖紅燈並製單舉發等語（本院卷第17、18頁）
    ，並有現場圖1 紙、臺北縣政府警察局員警工作紀錄簿影本
    1 紙、現場照片4 幀在卷可稽（本院卷第22、23頁、第26至
    29頁），按道路交通管理處罰條例科處行政罰事件，依據公
    法爭議之舉證責任分配法則，固應先由行政機關就其業已履
    踐相關正當法律程序，以及人民應受處罰之客觀違反法令行
    為，負證明之責，惟行政機關對於前調查人證之程序，使就
    親歷事實提供不可替代之證明方依調查人證之程序，使就親
    歷事實提供不可替代之證明方法。受處分人就該證人所述見
    聞經過之真實性倘有質疑，除依法定交互詢問程序加以檢驗
    外，不得僅因證人之個人身分、地位或與當事人之關係而謂
    其不得作證，或憑己意指為必須代以其他特定之證據方法，
    此在證人業已具結願依偽證罰則擔保證言可信之場合，尤屬
    當然。證人即承辦員警乙○○就本件違規事實既證述明確，
    其基於維護交通秩序、公眾安全職責所為之舉發，自應受合
    法、正確之推定，堪認證人乙○○上揭證述屬實。受處分人
    雖辯稱其確認號誌為綠燈才通過，並未闖紅燈云云，惟查，
    林森路往永元路方向交岔路口於違規時間之紅綠燈號誌共4
    時相，第1 時相為下橋汽車綠燈，汽車可直行及左右轉，下
    橋機慢車道、平面車道則均為全面紅燈，歷時40秒、第2 時
    相為下橋汽車道、下橋機慢車道、平面車道直行綠燈，平面
    車道右轉綠燈，歷時120 秒、第3 時相僅下橋機慢車道直行
    綠燈，其餘車道均全面紅燈，歷時35秒、第4 時相為下橋汽
    車道、下橋機慢車道、平面車道全面紅燈，歷時25秒（各時
    相秒數皆包含行人綠閃5 秒、行人紅2 秒、黃燈3 秒、全紅
    2 秒），有臺北縣政府交通局99年1 月12日北交工字第0981
    125465號函、時相表各1 紙在卷可稽（本院卷第35、36頁）
    ，受處分人復供稱：伊有先停下等紅燈，伊騎在下橋機慢車
    道，左側是汽車車道等語（本院卷第16、20頁），核與證人
    乙○○證稱斯時林森路口全面紅燈相符，足證受處分人初時
    行駛至路口停下等紅燈時，上開路口號誌應係進行第4 時相
    ，依上開時相運作情形，下一時相即係第1 時相，系爭機車
    所在之機慢車道仍為紅燈，受處分人須繼續等候，不得穿越
    路口，受處分人辯稱其前方號誌轉為綠燈，應係第1 時相之
    汽車道專用號誌為綠燈，而非系爭機車所在之機慢車道為綠
    燈，故無其他機車通行，衡諸受處分人供稱：當時下橋的車
    輛只有一部，伊確認沒有機車穿越，才騎過去等語（本院卷
    第20頁）甚明，受處分人辯稱其於綠燈時通過路口云云，殊
    無足採。又違反道路交通管理處罰條例之案件，除依科學儀
    器採證逕行舉發之情形外，不以錄影或照片為唯一之證據方
    法，本件違規情形業經舉發員警乙○○證述明確，又無證據
    證明其虛捏事實故為偽證，自不能單以未錄影或拍照存證即
    否定受處分人違規之事實，受處分人以員警未拍照不能證明
    違規事實云云置辯，亦無足取。
五、次按受處罰人經當場舉發，拒絕於舉發違反道路交通管理事
    件通知單（下稱舉發通知單）簽章者，仍應將通知聯交付該
    駕駛人或行為人收受，並記明其事由及交付之時間，拒絕收
    受者，應告知其應到案時間及處所，並記明事由與告知事項
    ，視為已收受，違反道路交通管理事件統一裁罰基準及處理
    細則第11條第1 項第1 款定有明文。又道路交通管理處罰條
    例所定罰鍰之處罰，受處罰人接獲違反道路交通管理事件通
    知單後，於15日內得不經裁決，逕依第92條第3 項之罰鍰基
    準規定，向指定之處所繳納結案，不服舉發事實者，應於15
    日內，向處罰機關陳述意見，其不依通知所定期限內前往指
    定處所聽候裁決，且未依規定期限繳納罰鍰結案或向處罰機
    關陳述意見者，處罰機關得逕行裁決之，道路交通管理處罰
    條例第9 條定有明文。本件受處分人拒簽拒收舉發通知單，
    員警於舉發通知單左上角註記「已告知應到案處所」，有舉
    發通知單1 紙在卷可稽（本院卷第8 頁），證人乙○○並證
    稱：受處分人拒簽舉發通知單，伊有告知應到案處所，有在
    舉發通知單作註記，不記得有無告知受處分人應到案日期，
    此部分未註記於舉發通知單，可能是沒有告知等語（本院卷
    第18頁），又本件舉發通知單經員警當場告知應到案處所，
    並記明於舉發通知單，通知聯於98年2 月4 日隨同移送聯移
    送原處分機關，並未再行寄送受處分人，有臺北縣警察局永
    和分局99年1 月4 日北府警永交字第0980044045號函在卷可
    稽（本院卷第32、33頁），本件舉發通知單依上開違反道路
    交通管理事件統一裁罰基準及處理細則第11條第1 項第1 款
    規定，視為業經受處分人收受，惟受處分人是否知悉應於「
    應到案日期即98年1 月29日前」提出申訴，已非無疑，員警
    乙○○既證稱無法確認有無告知「應到案日期」，自應為有
    利於受處分人之認定，自難逕行認定受處分人未依期限到案
    或陳述意見，原處分機關以受處分人逾越應到案期限60日，
    逕行依最高罰鍰金額裁罰，尚非妥適。
六、綜上述，本件違規事證明確，堪以認定，原處分機關認受處
    分人有上開違規事實而予裁罰固非無見，惟原處分既有上開
    不當之處，應由本院將原處分裁處罰鍰4,500 元部分撤銷，
    依違反道路交通管理事件統一裁罰基準表所定機器腳踏車之
    最低罰鍰金額，改諭知裁罰如主文第2 項所示。至原處分以
    受處分人違反道路交通管理處罰條例第53條第1 項規定，依
    同條例第63條第1 項第3 款併記違規點數3 點，核屬適法，
    此部分異議為無理由，應予駁回。
據上論斷，依道路交通案件處理辦法第19條、第20條前段，裁定
如主文。
中    華    民    國    99    年    1     月    25    日
                    交通法庭法  官  陳美彤
以上正本證明與原本無異。
如不服本裁定應於送達後5日內向本院提出抗告狀。
                            書記官  吳旻玲
中    華    民    國    99    年    1     月    25    日


司法院資訊處製作；財團法人民間司法改革基金會備份。
